臺灣桃園地方法院行政訴訟判決　
111年度交字第162號
原      告  鄧羽利  
被      告  桃園市政府交通事件裁決處
                      設桃園市○○區○○路00號7~8樓
代  表  人  張丞邦    住同上
訴訟代理人  黃一鳴律師
上列當事人間交通裁決事件，原告不服被告民國111年3月24日桃
交裁罰字第58－C1PC90256號裁決，提起行政訴訟，本院判決如下
：
    主  文
原告之訴駁回。
訴訟費用新臺幣參佰元由原告負擔。
    事實及理由
壹、程序方面：
    本件係因原告不服被告所為道路交通管理處罰條例（下稱處
    罰條例）第8 條之裁決而提起撤銷訴訟，依行政訴訟法第23
    7 條之1 ，應適用交通裁決事件訴訟程序。本件因卷證資料
    已經明確，本院依行政訴訟法第237 條之7 規定，不經言詞
    辯論，直接裁判。
貳、實體方面：                                  
一、事實概要：
　　原告於110年3月17日21時52分許，駕駛車牌號碼00－0000號
    自用小客車（下稱系爭車輛），行經新北市土城區中華路一
    段與裕民路口處時，為新北市政府警察局土城分局（下稱舉
    發機關）警員認原告有「汽車駕駛人以手持方式使用行動電
    話有礙駕駛安全之行為者」之違規，遂當場舉發並填製掌電
    字第C1PC90256號之舉發違反道路交通管理事件通知單（下
    稱系爭舉發通知單），記載應到案日期為110年4月16日前，
    並移送被告處理。嗣原告於110年3月23日到案陳述不服舉發
    ，經被告函請舉發機關協助查明事實後，認原告確有「汽車
    駕駛人行駛道路以手持方式使用行動電話進行有礙駕駛安全
    之行為」之違規，即於111年3月24日填製桃交裁罰字第58－C
    1PC90256號裁決書（下稱原處分），爰依道路交通管理處罰
    條例（下稱處罰條例）第31條之1第1項及違反道路交通管理
    事件統一裁罰基準及處理細則（下稱裁罰基準及處理細則）
    等規定，裁處原告罰鍰新臺幣（下同）3,000元。原告不服
    ，於是提起本件行政訴訟。
二、原告起訴主張及聲明：
（一）主張要旨：原告因不熟悉當地路況，在不妨礙交通安全的
      情況下，於停等紅燈時才看幾秒手機導航，並非在開車中
      ，且有注意交通安全。又因車尚無法安裝手機架，所以只
      能快速看一下，請問若駕駛人需要手機導航，如何才能做
      到不違法，原告當時真的是在逼不得已之情況下。
（二）聲明：撤銷原處分。
三、被告答辯及聲明：
（一）答辯要旨：
    ⒈引用處罰條例第7條第1項、第31條之1第1項、道路交通安
      全規則（下稱道安規則）第90條第1項第3款，及臺灣臺中
      地方法院106年度交字第173號、臺灣臺北地方法院107年
      度交字第470號等相關交通法規之條文與判決（詳卷附答
      辯狀）。
    ⒉舉發機關111年6月1日新北警土交字第1113731379號函文所
      附職務報告書內容略以：「…職吳東斌執行勤務，於110年
      3月17日21時52分土城區中華路1段、裕民路口發現鄧羽利
      君駕駛9N-8075號自小客車於停等紅燈時以手持方式使用
      手機，予以攔查後，依道路交通管理處罰條例第31-1條第
      1項規定攔停舉發…」等語。
    ⒊復按臺灣台中地方法院107年度交字第103號、106年度交字
      第173號等判決意旨，本件舉發員警目睹原告於上開時、
      地有違規情事，遂予以攔查並舉發違規，洵屬有據。
    ⒋又交通警察製單舉發違反道路交通管理處罰條例所列之違
      規事實，本質上為行政處分,係公務員基於職務上之權力
      ，依法就特定之具體事件所為之具公法上效果之單方面行
      政行為，基於公務員為公法上行為具有公信力之原則，該
      行政行為當可被推定為真正，其據以依法處分之事實認定
      亦為正確無誤，本此公信原則，乃立法者賦予行政機關制
      定違反道路交通事件統一裁罰基準及處理細則，以達其維
      護交通秩序、安全之行政目的。
　　⒌再參照臺灣臺北地方法院107年度交字第470號判決意旨觀
      之，於停等紅燈時以手持方式使用行動電話，亦屬有礙於
      駕駛安全之行為，是原告主張不妨礙交通安全等語，應不
      足採。　
    ⒍綜上所述，系爭車輛駕駛因有「汽車駕駛人行駛道路以手
      持方式使用行動電話進行有礙駕駛安全之行為」之情，已
      該當處罰條例第31條之1第1項規定之要件。是被告依法裁
      處，應無違誤，原告之訴為無理由。
（二）聲明：駁回原告之訴。
四、本院之判斷：
（一）前提事實：
      原告於110年3月17日21時52分許，駕駛系爭車輛行經新北
      市土城區中華路一段與裕民路口處時，為舉發機關警員認
      原告有「汽車駕駛人以手持方式使用行動電話有礙駕駛安
      全之行為者」之違規等情，此有原告行車路線圖（見本院
      卷第43頁）、舉發員警職務報告書（見本院卷第44頁）、
      舉發機關110年5月5日新北警土交字第1103698943號函文
      （見本院卷第47至48頁）、舉發員警密錄器畫面擷取照片
      （見本院卷第49頁）、舉發員警申訴答辯書（見本院卷第
      50頁）、系爭舉發通知單（見本院卷第57頁）、駕駛人基
      本資料（見本院卷第59頁）、交通違規申訴書（見本院卷
      第61至62頁）等資料各1份在卷可憑。
（二）被告認定原告有「汽車駕駛人行駛道路以手持方式使用行
      動電話進行有礙駕駛安全之行為」之違規，並無違誤：
    ⒈按「汽車駕駛人於行駛道路時，以手持方式使用行動電話
      、電腦或其他相類功能裝置進行撥接、通話、數據通訊或
      其他有礙駕駛安全之行為者，處新臺幣3,000元罰鍰」，
      處罰條例第31條之1第1項定有明文。又「駕駛人駕駛汽車
      ，除應遵守道路交通標誌、標線、號誌之指示，並服從交
      通指揮人員之指揮外，並應遵守下列規定：一、禁止操作
      或觀看娛樂性顯示設備。二、禁止操作行車輔助顯示設備
      。三、禁止以手持方式使用行動電話、電腦或其他相類功
      能裝置進行撥接、通話、數據通訊或其他有礙駕駛安全之
      行為」，道安規則第90條第1項所明定。
    ⒉次按汽車駕駛人行駛道路禁止以手持方式使用行動電話相
      關裝置實施及宣導辦法（下稱宣導辦法）第2條規定：「
      汽車駕駛人於行駛道路時，禁止以手持方式使用行動電話
      、電腦或其他相類功能裝置，進行撥接、通話、數據通訊
      或其他有礙駕駛安全之行為。警備車、消防車及救護車之
      駕駛人，依法執行任務所必要或其他法令許可者，不在此
      限。汽車駕駛人之車輛，於道路已停車或臨時停車穩妥靜
      止時，得不適用前項規定」、第3條規定：「本條例第31
      條之1第1項及第2 項規定所稱其他相類功能裝置，指相類
      行動電話、電腦並具有下列各款之一功能之裝置：一、撥
      接、通話、數據通訊。二、發送、接收或閱覽電子郵件、
      簡訊、語音信箱。三、編輯或閱覽電子文書檔案。四、顯
      示影音、圖片。五、拍錄圖像、影像。六、連線網際網路
      社群或其他平臺服務。七、執行應用程式」、第4條規定
      ：「本條例第31條之1第1項及第2項規定所稱其他有礙駕
      駛安全之行為，指以手持方式使用行動電話、電腦或前條
      規定之相類功能裝置，操作或啟動前條各款所列功能之行
      為」。
    ⒊復按「基此，處罰條例第31條之1第2項以『手持方式使用行
      動電話、電腦或其他相類功能裝置進行撥接、通話、數據
      通訊等』具體行為，作為機車駕駛人使用電子通訊器材而
      達抽象之『有礙駕駛安全』標準，應予風險管理之例示，因
      此，任何『有類於』手持方式使用電子通訊器材進行撥接、
      通話及數據通訊者，即應援引上開條項規定予以裁罰。亦
      即，凡駕駛機車有該等行為者，即當然認為有礙駕駛安全
      ，已構成道路交通風險，必須透過制裁予以遏止。再徵諸
      本條項之立法理由略謂：『機器腳踏車係二輪機動車輛，
      若單手駕駛將造成煞車等行車危險，爰對駕駛人使用手持
      式行動電話進行撥接或通話者，處以罰鍰。』顯然立法者
      經過風險評估，認為駕駛機車者在用路交通期間，只要使
      用手持行動電話，無論時間之久暫，不論行駛或暫時停等
      狀態，莫不分散注意力，降低行車操控能力，一旦遭遇緊
      急狀況難以迅速反應，均形成道路交通之風險，有於危險
      發生前即予管制之必要；是其構成要件之該當，與刑法危
      險犯必須以其行為構成抽象危險或具體危險之判斷基準不
      同，非可混淆」，此有臺北高等行政法院109年度交上字
      第364號判決可資參照。　　　
    ⒋經查，本院勘驗舉發過程之錄影光碟，其內容如下：「（
      一）檔案名稱：2021_0317_215631_016。⒈光碟播放時間
      共3分，本檔案之錄影畫面係2021年3月17日21時許所錄製
      ，為舉發員警密錄器之影像畫面。⒉錄影畫面一開始，可
      看見原告駕駛車牌號碼00－0000號自用小客車（下稱系爭
      車輛）正在新北市土城區中華路一段與裕民路口處停等紅
      燈。⒊錄影畫面時間21時56分45秒許，現場員警已走至系
      爭車輛之副駕駛座旁，並一直注視車內。⒋錄影畫面時間2
      1時57分2秒許，現場員警以指揮棒敲打副駕駛座車窗，並
      示意原告路邊停車。⒌錄影畫面時間21時57分54秒許，現
      場員警向原告表示：『來我跟你講，停等紅燈視同行駛道
      路』，原告回答：『我聽不懂你什麼意思？』，現場員警再
      表示：『你停等紅燈就視同是行駛在道路上啦！你滑手機
      ，手持就是違規的啦！我這樣跟你講，你聽的懂嗎？』，
      原告回答：『懂了、懂了』，嗣現場員警即請原告出示行、
      駕照，並欲製單舉發。⒍錄影畫面時間21時59分15秒許，
      原告表示：『好像很多人都是等紅燈那個吧？』，現場員警
      回答：『對啊！那都是違規，不然妳就用一個手機架，不
      要用手持就沒有違規的問題』，原告再表示：『可是我在看
      訊息，他在問我到了沒？』（二）檔案名稱：2021_0317_2
      15932_017。⒈光碟播放時間共3分，本檔案之錄影畫面係2
      021年3月17日21至22時許所錄製，為舉發員警密錄器之影
      像畫面。⒉錄影畫面一開始，現場員警即表示：『我知道啊
      ！我剛就在你旁邊，就看妳一直在滑，我已經給妳錄下來
      了，好不好？』，嗣舉發員警即開始製單舉發。（三）檔
      案名稱：2021_0317_220233_018。⒈光碟播放時間共2分38
      秒，本檔案之錄影畫面係2021年3月17日22時許所錄製，
      為舉發員警密錄器之影像畫面。⒉錄影畫面一開始，原告
      即對現場員警表示：『你要這樣罰我，我也會提出申訴的
      ，因為太多人在等紅燈使用手機』，現場員警回答：『那是
      警察沒有在取締…』。⒊錄影畫面時間22時3分15秒許，原告
      表示：『等紅燈，不能拿手機回個消息，誰規定說的？』，
      現場員警回答：『你那滑手機用手持就違規，這法律規定
      ，不是我規定的…』」等情（見本院卷第65至66頁），核與
      舉發員警職務報告書內容略以：「職吳東斌執行勤務，於
      110年3月17日21時52分土城區中華路1段、裕民路口發現
      鄧羽利君駕駛9N-8075號自小客車於停等紅燈時以手持方
      式使用手機，予以攔查後，依道路交通管理處罰條例第31
      -1條第1項規定攔停舉發」等語（見本院卷第44頁），大
      致相符，並有原告行車路線圖、舉發機關110年5月5日新
      北警土交字第1103698943號函文、舉發員警密錄器畫面擷
      取照片、舉發員警申訴答辯書、系爭舉發通知單等資料（
      見本院卷第43頁、第47至50頁、第57頁）在卷可佐，亦為
      原告於起訴狀與交通違規案件陳述書內所不爭執（見本院
      卷第4頁、第62頁）。足認原告於110年3月17日21時52分
      許，駕駛系爭車輛行經新北市土城區中華路一段與裕民路
      口處停等紅燈時，確實未使用手機架，以手持方式使用行
      動電話之事實，應堪認定為真實。
　　⒌原告雖主張：其係因不熟悉路況，所以才會在停等紅燈時
      ，於不妨礙交通安全之情況下，觀看手機內導航等語。惟
      查，依上開勘驗筆錄所示，原告不僅分別於錄影畫面時間
      21時59分15秒及22時3分15秒許等時間內，向現場舉發之
      員警表示：「可是我在看訊息，他在問我到了沒？」、「
      等紅燈，不能拿手機回個消息，誰規定說的？」等語（見
      本院卷第66頁），顯見原告當時使用手機之目的係為觀看
      訊息並回覆，是原告於起訴狀內所述：其觀看手機之目的
      ，係因不熟悉路況才看導航云云，已存有疑義，亦屬卸責
      之詞，不足採信。再者，按上開宣導辦法第2條規定：「
      汽車駕駛人於行駛道路時，禁止以手持方式使用行動電話
      、電腦或其他相類功能裝置，進行撥接、通話、數據通訊
      或其他有礙駕駛安全之行為。警備車、消防車及救護車之
      駕駛人，依法執行任務所必要或其他法令許可者，不在此
      限。汽車駕駛人之車輛，於道路已停車或臨時停車穩妥靜
      止時，得不適用前項規定」，是車輛駕駛人如僅係遇有紅
      燈號誌而停等，仍屬「行駛道路」之情形，自有宣導辦法
      第2條之適用。又一般車輛於等候路口號誌燈變換之停車
      行為，雖僅是暫時性之靜止狀態，然待號誌燈由紅燈轉為
      綠燈後，車輛駕駛人仍欲繼續駕駛前往目的地。準此，車
      輛此一停等紅燈之駕駛行為，實可包括於駕駛人從開始駕
      駛車輛至抵達目的地之整體行駛過程中，應可堪認此舉仍
      屬所謂之「行駛於道路」甚明，且車輛因停等紅燈而在車
      道上雖一時暫為停止，然於變換成綠燈時即應立刻前行，
      並非可依己意決定停留之久暫，亦應仍屬行駛之狀態，於
      此際使用行動電話，不僅對於車前狀況難以注意，對於停
      等在其後之車輛間之行進秩序與安全亦有所妨礙，自仍具
      有相當之危險性。再者，如前所述，原告於舉發當時已向
      現場員警自陳其在看訊息、回訊息等情，顯然已非屬短暫
      之查看，更已有「操作」行動電話之行為，而有可能產生
      分散注意力，降低行車操控能力等風險，一旦遭遇緊急狀
      況時，即難以迅速反應，均形成道路交通之風險，有於危
      險發生前即予管制之必要。是本件原告行為已該當宣導辦
      法第4條就「其他有礙駕駛安全之行為」所為之定義，即
      以手持方式使用行動電話、電腦或前條規定之相類功能裝
      置，操作或啟動前條各款所列功能之行為。故原告上開所
      述，顯係卸責之詞，不足採信。
　　⒍綜上所述，原告係持有合法駕駛執照之人，其於行駛中以
      手持方式使用行動電話之違規行為，縱認其非故意，亦有
      應注意，能注意，而未注意之過失責任。故本件被告認定
      原告有「汽車駕駛人行駛道路以手持方式使用行動電話進
      行有礙駕駛安全之行為」之違規行為事實，並無違誤。
（三）被告以原處分裁罰原告3,000元，有無違誤？
    ⒈按「汽車駕駛人於行駛道路時，以手持方式使用行動電話
      、電腦或其他相類功能裝置進行撥接、通話、數據通訊或
      其他有礙駕駛安全之行為者，處新臺幣3,000元罰鍰」，
      處罰條例第31條之1第1項定有明文。
    ⒉次按裁罰基準及處理細則第1條規定：「本細則依道路交通
      管理處罰條例第92條第4項規定訂定之」、第2條第1項、
      第2 項規定：「處理違反道路交通管理事件之程序及統一
      裁罰基準依本細則之規定辦理。前項統一裁罰基準，如附
      件違反道路交通管理事件統一裁罰基準表」，核上開裁罰
      基準及處理細則之規定，就其立法目的及功能，乃為防止
      處罰機關枉縱或偏頗，依處罰條例第92條第4項所授權交
      通部會同內政部訂定之裁罰基準及處理細則及其附件「違
      反道路交通管理事件統一裁罰基準表」（下稱裁罰基準表
      ），用以維持裁罰之統一性與全國因違反道路交通管理事
      件受處罰民眾之公平，不因裁決人員不同，而生偏頗，寓
      有避免各監理機關於相同事件恣意為不同裁罰之功能，並
      非法所不許，於憲法上保障人民財產權之意旨並無牴觸（
      此並有司法院釋字第511號解釋意旨理由足資參照），是
      被告自得依此裁罰基準表而為裁罰。
    ⒊原告確有「汽車駕駛人行駛道路以手持方式使用相類功能
      裝置進行有礙駕駛安全之行為」之違規行為，已詳如前述
      ，原告係於到案期限內聽後裁決，依裁罰基準表規定：「
      汽車駕駛人於行駛道路，以手持方式使用行動電話、電腦
      或其他相類功能裝置進行撥接、通話、數據通訊或其他有
      礙駕駛安全之行為」，裁處罰鍰3,000元。是本件被告依
      處罰條例第31條之1第1項、裁罰基準及處理細則及裁罰基
      準表等規定，以原處分裁罰原告3,000元之法定最低罰鍰
      ，經核即屬於法有據，該等處分並無違誤。故原告訴請撤
      銷原處分為無理由，應予駁回。
（四）本件判決基礎已臻明確，兩造其餘之攻擊防禦方法及訴訟
      資料經本院審酌後，核與判決結果不生影響，無一一論述
      之必要，附此敘明。
六、本件第一審裁判費為裁判費300元，應由原告負擔，爰確定
    第一審訴訟費用額如主文第二項所示。
七、據上論結，本件原告之訴無理由，依政訴訟法第237 條之8 
     第1 項、第98條第1 項前段等規定，判決如主文。
中　　華　　民　　國　　111 　年　　9 　　月　　15　　日
　　　　　　　　　行政訴訟庭　法　官　黃漢權
上為正本係照原本作成。
如不服本判決，應於判決送達後20日內，向本院提出上訴狀並表
明上訴理由（原判決所違背之法令及其具體內容或依訴訟資料可
認為原判決有違背法令之具體事實），其未載明上訴理由者，應
於提出上訴後20日內向本院補提理由書（上訴狀及上訴理由書均
須按他造人數附繕本，如未按期補提上訴理由書，則逕予駁回上
訴），並應繳納上訴裁判費新臺幣750元。

中　　華　　民　　國　　111 　年　　9 　　月　　14　　日
　　　　　　　　　　　　　　　書記官　蕭竣升